臺灣高雄地方法院民事判決
111年度鳳簡字第16號
原      告  羅文強  
被      告  李錦宏  

上列當事人間請求損害賠償事件，原告提起刑事附帶民事訴訟，
經本院刑事庭裁定移送前來（110年度審附民字第496號），本院
於民國111年3月24日言詞辯論終結，判決如下：
    主      文
被告應給付原告新臺幣壹萬柒仟元，及自民國一一○年十月一日
起至清償日止，按週年利率百分之五計算之利息。
原告其餘之訴駁回。
本判決第一項得假執行。但被告以新臺幣壹萬柒仟元供擔保後得
免為假執行。
    事實及理由
一、按簡易訴訟之訴狀送達後，原告不得將原訴變更或追加他訴
    ，但擴張或減縮應受判決事項之聲明者，不在此限，民事訴
    訟法第436 條第2 項、第255 條第1 項第3 款分別定有明文
    。查本件原告於起訴時原聲明願供擔保請准宣告假執行（附
    民卷第5頁），嗣於本院審理中撤回假執行之聲請(本院卷第
    53頁)，核屬減縮應受判決事項之聲明，核與前開規定相符
    ，應予准許。
二、原告主張：兩造為鄰居，被告因不滿原告於道路旁種植花草
    而心生不滿，於民國110年3月19日19時45分許，在被告高雄
    市○○區○○路000○00號住所(下稱系爭住所)前，基於傷害他人
    身體之犯意，先徒手朝原告身體揮打，致原告受有頭部外傷
    、頭暈、顏面挫擦傷1×0.5公分、左手挫擦傷0.5×0.5公分、
    右肘挫擦傷3×2公分等傷害(下稱系爭傷害)，侵害原告之身
    體健康權，致原告受有精神上痛苦，請求被告賠償非財產上
    損害新臺幣（下同）20萬元。被告復基於公然侮辱之犯意，
    在不特定人得共聞共見之系爭住所前，對原告出言辱罵：「
    幹你娘機掰」、「肏機掰我忍耐你很久了」等語（下稱系爭
    穢言），足以貶損原告之人格及社會評價，侵害原告之名譽
    權，致原告受有精神上痛苦，請求被告賠償非財產上損害4
    萬元，上開損害賠償金額合計24萬元等語。爰依侵權行為之
    法律關係提起本訴，並聲明：被告應給付原告24萬元，及自
    起訴狀繕本送達翌日至清償日止，按週年利率5％計算之利息
    。
三、被告則以：被告對於上開傷害原告，及向原告出言系爭穢言
    等事實均不爭執，惟被告目前經濟狀況不佳，原告請求非財
    產上損害合計24萬元過高，應予酌減等語置辯，並聲明：原
    告之訴駁回。
四、本院得心證之理由：
(一)按因故意或過失，不法侵害他人之權利者，負損害賠償責任
    。不法侵害他人之身體、健康、名譽、自由、信用、隱私、
    貞操，或不法侵害其他人格法益而情節重大者，被害人雖非
    財產上之損害，亦得請求賠償相當之金額，民法第184條第1
    項、第195條第1項前段分別定有明文。查原告主張被告傷害
    及公然侮辱之事實，業據其提出大東醫院診斷證明書為證(
    附民卷第11頁)，且為被告所不爭執（本院卷第54頁），並
    有兩造之警詢筆錄、被告詢問筆錄、本院刑事庭準備程序筆
    錄為證（本院卷第19至35頁），而被告因本件侵權行為，經
    本院刑事庭以110年度審訴字第530號，判處被告犯傷害罪，
    處拘役30日；又犯公然侮辱罪，處罰金3,000元，有此判決
    書在卷可參（本院卷第11至13頁），復經本院依職權調取本
    院110年度審訴字第530號刑事案件電子卷證（刑案電子卷證
    於本院卷證物袋內）核閱無誤，本件依上開調查證據之結果
    ，認原告之主張堪信為真實。是以，被告確有傷害及公然侮
    辱原告之侵權行為事實，且被告傷害及公然侮辱行為與原告
    所受損害之間具有相當因果關係，侵害原告之身體健康權、
    名譽權且均情節重大，原告依侵權行為之法律關係，請求被
    告賠償非財產上損害，自屬有據。至於被告抗辯目前經濟狀
    況不佳而無力賠償乙節，乃履行能力問題，不影響其應負之
    侵權行為損害賠償責任。
(二)次按慰藉金之賠償須以人格權遭遇侵害，使精神上受有痛苦
    為必要，其核給之標準固與財產上損害之計算不同，然非不
    可斟酌雙方身分資力與加害程度，及其他各種情形核定相當
    之數額（最高法院51年台上字第223號判決意旨參照）。查
    原告因本件侵權行為致其身體健康權、名譽權分別受到侵害
    ，業已認定如前述，故其主張受有精神上痛苦，堪信可採。
    而原告國中畢業、目前從事施作磁磚工作、月收入約5萬元
    、無須扶養他人；被告高中畢業、目前從事操作員工作、月
    收入2萬餘元、無須扶養他人，分據兩造陳述在卷（本院卷
    第47、55頁）；另原告108、109年度所得均為0元，名下有
    房屋一棟、土地一筆、汽車一部；被告108、109年度所得分
    別為462,631元、410,648元，名下有房屋一棟、土地一筆、
    汽車一部，有兩造稅務電子閘門財產所得調件明細表可考（
    本院卷末頁證物袋內）。就被告傷害原告之部分，審酌原告
    因系爭傷害之就醫次數等一切情狀，認原告請求被告賠償非
    財產上損害，應以10,000元為適當；被告公然侮辱原告之部
    分，被告在不特定人得共聞共見之系爭住所前，以令人難堪
    之系爭穢言侮罵原告，實不足取，暨考量原告所受侵害程度
    、被告之行為態樣等一切情狀，認原告請求被告賠償非財產
    上損害，應以7,000元為適當。從而，原告因本件侵權行為
    得請求被告賠償非財產上損害合計17,000元（計算式：10,0
    00＋7,000＝17,000），逾此範圍之請求，則屬過高，不應准
    許。
(三)末按遲延之債務，以支付金錢為標的者，債權人得請求依法
    定利率計算之遲延利息；應付利息之債務，其利率未經約定
    ，亦無法律可據者，週年利率為5％；給付無確定期限者，債
    務人於債權人得請求給付時，經其催告而未為給付，自受催
    告時起，負遲延責任。其經債權人起訴而送達訴狀，與催告
    有同一之效力，民法第233條第1項前段、第203條、第229條
    第2項亦分別定有明文。查本件屬給付無確定期限之債，又
    係以支付金錢為標的，揆諸上開規定，原告刑事附帶民事訴
    訟起訴狀繕本於110年9月30日送達被告即發生催告之效力（
    附民卷第5頁），準此，原告請求給付自刑事附帶民事訴訟
    起訴狀繕本送達翌日即110年10月1日起至清償日止，按週年
    利率5％計算之利息，於法並無不合，應予准許。
五、綜上所述，原告依據侵權行為之法律關係，請求被告給付17
    ,000元，及自110年10月1日起至清償日止，按週年利率5％計
    算之利息範圍，為有理由，應予准許。逾此範圍之請求，為
    無理由，應予駁回。
六、本件係就民事訴訟法第427 條訴訟適用簡易程序所為被告敗
    訴之判決，爰依同法第389 條第1 項第3 款之規定，職權宣
    告假執行，並依同法第392 條第2 項，依職權為被告預供擔
    保，得免為假執行之宣告。
七、本件原告提起刑事附帶民事訴訟，而由本院刑事庭依刑事訴
    訟法第504 條第1 項規定，裁定移送前來，依同條第2 項規
    定免繳納裁判費，其於本院審理期間，亦未產生其他訴訟必
    要費用，並無訴訟費用負擔問題，附此敘明。
中　　華　　民　　國　　111 　年　　4 　　月　　25　　日
                  鳳山簡易庭  法  官  藍雅筠
以上正本係照原本作成。　　　　　　　　　
如不服本判決，應於送達後20日內，向本院提出上訴狀並表明上
訴理由，如於本判決宣示後送達前提起上訴者，應於判決送達後
20日內補提上訴理由書（須附繕本）。
中　　華　　民　　國　　111 　年　　4 　　月　　26　　日
                              書記官  蔡毓琦